【裁判字號】    90,上更(一),97
【裁判日期】    900321
【裁判案由】    違反槍砲彈藥刀械管制條例
【裁判全文】
臺灣高等法院臺南分院刑事判決           九十年度上更(一)字第九七號      Ｇ
      上  訴  人
      即  被  告  甲  ○  ○
      選任辯護人  陳  君  聖
右上訴人因違反槍砲彈藥刀械管制條例案件，不服臺灣臺南地方法院八十七年度訴字
第六五號中華民國八十七年六月二十六日第一審判決（起訴案號：臺灣臺南地方法院
檢察署八十六年度偵字第五○六七號），提起上訴，判決後由最高法院第一次發回更
審，本院判決如左：
      主      文
原判決撤銷。
甲○○未經許可製造子彈，累犯，處有期徒刑貳年。
扣案之改造玩具手槍壹枝沒收。
      事      實
一、甲○○曾於民國八十四年間因違反槍砲彈藥刀械管制條例案件，經臺灣臺南地方
    法院判處有期徒刑五月確定，於八十四年四月二十六日執行完畢，又於八十五年
    間因違反槍砲彈藥刀械管制條例案件，亦經臺灣臺南地方法院判處有期徒刑五月
    確定，於八十六年一月十五日執行完畢。仍不知悔改，復於八十六年三月二十六
    日十二時三十分許，在台南市○○○路「鴻昌模型遙控商店」內以新台幣二千元
    之價格購得仿半自動手槍外型之玩具手槍一把、空彈殼及底火各二個，嗣即未經
    許可，在不詳處所將該玩具手槍從不具殺傷力改裝製造成具有殺傷力之槍枝，並
    將空彈殼加裝底火填入小鋼珠製造成子彈而持有前開槍彈，嗣於八十六年三月三
    十日四時許，攜帶該槍、彈，與不知情之郭文輝、盧文慶、林坤河共同搭乘郭文
    輝所駕駛之自小客車行經台南縣永康市○○路一五○巷四十號前，因不滿郭文輝
    鳴按喇叭而遭路人游棟堯回以：「路是你們的嗎？」等語，乃基於傷害之犯意，
    持前開槍、彈射擊游棟堯臉部一槍，子彈自游棟堯右鼻部進入卡於左臉頰骨，再
    以槍柄敲擊游棟堯及其女友吳雅美之頭、耳等部（傷害部份經撤回告訴，另為不
    起訴處分）。嗣經游棟堯、吳雅美報警，經警於上址查獲彈殼一個，另循線於八
    十六年三月三十一日十四時許在台南縣永康市○○街一三七號前查獲。同日十六
    時許再由甲○○帶同警方於永康市○○路陸軍砲兵學校後牆草叢中扣得前開改造
    手槍一枝。
二、案經台南市警察局移送台灣台南地方法院檢察署檢察官偵查起訴。
      理      由
一、訊之上訴人即被告甲○○坦承持有前開槍、彈，以之擊傷游棟堯等情不諱，惟否
    認有改造槍彈之犯行，辯稱：八十六年三月間在台南市○○○路買得該槍、彈，
    並未改造，且伊有向警方自首云云。經查：
  (一)被告甲○○持前開槍彈擊傷被害人游棟堯之事實，業據游棟堯、證人吳雅美及同
    案被告郭文輝、盧文慶、林坤河等供述甚詳，並有診斷證明書一紙在卷及改造手
    槍一把、擊發後之彈殼一顆等扣案可資佐證。又扣案之前開手槍經送內政部警政
    署刑事警察局鑑定結果，認係仿半自動手槍製造之玩具手槍改造而成，認具殺傷
    力，有鑑驗通知書一紙在卷可稽。又另將被告所購得之同型玩具槍與被告所持用
    之槍一併送鑑定結果，仍認被告所持用前述槍枝具有殺傷力，而另枝玩具槍則不
    具殺傷力，此亦有警政署刑事警察局八十七年四月二十四日刑鑑字第二六０二八
    號鑑定函足按，堪認被告確曾改裝製造該玩具手槍及製造有殺傷力子彈（已發射
    射傷被害人游棟堯之子彈一顆）。
  (二)又本件雖未扣得子彈，惟被告持前開槍、彈射擊游棟堯臉部一槍，子彈自游棟堯
    右鼻部進入卡於左臉頰骨，顯見被告於購得未具殺傷力之子彈後再加以改造，否
    則射擊後子彈何能自游棟堯右鼻部進入卡於左臉頰骨，因而被告所辯其無改造子
    彈云云，純係飾卸之詞，不足採信。
  (三)再查被告係被害人受槍傷報警經指認係甲○○所為後，被告始向警方表示要投案
    ，並帶同警方人員起出槍枝，有警訊筆錄可稽，因而被告係投案而非自首，是被
    告所辯伊係自首云云，顯係卸責及避重就輕之詞，亦不足採信。
  (四)綜上所述，本件事證明確，被告之犯行，洵堪認定。
二、按槍砲彈藥刀械管制條例業於民國八十六年十一月二十四日修正，經總統公布實
    施於同年月二十六日生效，修正前槍砲彈藥刀械管制條例第十條第一項之未經許
    可製造其他可發射子彈具有殺傷力槍枝罪，其條項次序依修正為第十一條第一項
    ；其法定刑由五年以下有期徒刑變更為五年以上有期徒刑，併科新台幣一千萬元
    以下罰金；又修正前槍砲彈藥刀械管制條例第十一條第一項之未經許可製造彈藥
    罪，其條項次序依修正為第十二條第一項，其法定刑由六月以上五年以下有期徒
    刑變更為一年以上七年以下有期徒刑，併科新台幣五百萬元以下罰金。而本件被
    告行為時係八十六年三月二十六日，顯見於被告行為後，法律已有修正變更，比
    較修正前、修正後之刑度，以修正前之舊法較有利行為人即被告，依刑法第二條
    第一項但書之規定，自應適用舊法即修正前槍砲彈藥刀械管制條例之規定。
三、被告未經許可製造可發射子彈具有殺傷力之改造玩具手槍及有殺傷力之子彈，核
    其所為，係犯修正前槍砲彈藥刀械管制條例第十條第一項之未經許可製造其他可
    發射子彈具有殺傷力之改造玩具手槍罪及第十一條第一項未經許可製造子彈罪。
    其製造槍、彈後，無故持有該槍、子彈之行為，為製造行為所吸收，不另論罪。
    被告所犯上開二罪間有方法結果之牽連關係，應從一重未經許可製造子彈罪論處
    。又被告前於八十五年間，因犯槍砲彈藥刀械管制條例案件，經臺灣臺南地方法
    院判處有期徒刑五月確定，於八十六年一月十五日執行完畢，有臺灣高等法院被
    告全國前案紀錄表在卷可按，其於五年之內再犯本件有期徒刑以上之罪，為累犯
    ，應依法加重其刑。
四、原審予以論罪科刑，並量處有期徒刑貳年，並應於刑之執行完畢或赦免後，令入
    勞動場所強制工作，其期間為年，固非無見。唯查：（一）被告係未經許可製
    造可發射金屬具有殺傷力之改造玩具手槍，而原審判決認被告係犯經許可製造可
    發射金屬具有殺傷力之「各式槍砲」，尚有未洽。（二）被告製造具有殺傷力子
    彈部分，原判決未予論罪，亦有未洽。（三）又八十六年十一月二十四日修正公
    布之槍砲彈藥刀械管制條例固於其第十九條第一項規定「犯（該條例）第七條、
    第八條、第十條、第十一條、第十二條第一項至第三項、第十三條第一項至第三
    項之罪，經判處有期徒刑者，應於刑之執行完畢或赦免後，令入勞動場所，強制
    工作，其期間為三年。」，但經司法院大法官會議八十七年十二月十八日釋字第
    四七一號解釋稱「此項規定，不問對行為人有無預防矯治其社會危險性之必要，
    一律宣付強制工作三年，限制其中不具社會危險性之受處分人之身體、自由部分
    ，其所採措施與所欲達成預防矯治之目的及所需程度，不合憲法第二十三條所定
    之比例原則。犯上開條例第十九條所定之罪，不問對行為人有無預防矯治其社會
    危險性之必要，一律宣付強制工作三年之部分，與本解釋意旨不符，應自本解釋
    公布之日起不予適用。犯該條例第十九條第一項所列舉之罪，依個案情節符合比
    例原則部分，固應適用該條例宣告保安處分；至不符合部分而應宣告保安處分者
    ，則仍由法院斟酌刑法第九十條第一項規定之要件，依職權為之，於此，自無刑
    法第二條第二項之適用，亦即仍有從新從輕原則之適用。」，揆其真意，其所稱
    「依個案情節符合比例原則部分，固應適用該條項宣告保安處分」，係指行為時
    在該條例修正生效後、裁判時在該解釋公布後者而言；至於行為時在該條例修正
    生效前、裁判時在該解釋公布後之案件，仍有從新從輕原則之適用，從而即無從
    適用上開修正條例第十九條第一項；原審判決既認定被告行為時係在八十六年三
    月間而依修正前槍彈藥刀械管制條例第十一條第一項科處上訴人有期徒刑二年
    ，竟適用修正後該條例第十九條第一項對被告宣告令入勞動場所強制工作，依上
    開說明，即有適用法則不當之違誤。
五、被告上訴意旨仍否認其有前揭犯行，雖不足採，但原判決有上開可議之處，自屬
    無可維持，應由本院將原判決撤銷改判。爰審酌被告犯罪之動機、目的、手段、
    所生危害、犯罪後態度等一切情狀，處如主文第二項所示之刑，以資懲儆。扣案
    改造玩具手槍一枝違禁物，依法宣告沒收。又查另扣案之彈殼、小鋼珠經送鑑定
    結果，認均非屬槍砲彈藥刀械管制條例所管制之彈藥，此有警政署刑事警察局八
    十七年四月二十四日刑鑑字第二六○二八號前述鑑定函足按，已非屬違禁物，不
    為沒收之諭知，併此述明。
據上論斷，應依刑事訴訟法第三百六十九條第一項前段、第三百六十四條、第二百九
十九條第一項前段，修正前槍砲彈藥刀械管制條例第十條第一項、第十一條第一項，
刑法第十一條前段、第二條第一項但書、第五十五條、第四十七條、第三十八條第一
項第一款，判決如主文。
本案經檢察官楊治宇到庭執行職務。
中    華    民    國      九十      年      三      月      二十一      日
                                  臺灣高等法院臺南分院刑事第六庭
                                      審判長法官  楊    明    章
                                            法官  戴    勝    利
                                            法官  顏    基    典
右正本證明與原本無異。
如不服本判決，應於判決送達後十日內向本院提出上訴狀，其未敘述理由者並應於提
出上訴狀後十日內向本院補提理由書（應附繕本)。
                                      法院書記官  呂    嘉    文
中    華    民    國      九十      年      三      月      二十二      日
附錄法條：
修正前槍彈藥刀械管制條例第十條第一項：未經許可製造、販賣或運輸第四條第一
                                        款所稱其他可發射金屬或子彈具有殺傷
                                        力之各式槍者，處五年以下有期徒刑
                                        。
修正前槍彈藥刀械管制條例第十一條第一項：未經許可製造、販賣或運輸彈藥者，
                                          處六月以上五年以下期徒刑。


司法院資訊處製作；財團法人民間司法改革基金會備份。
